臺中高等行政法院判決　　　　　　　　　　　　　　　九十年度訴字第一五五三號
　　　　　　　　　　　　　　　.
　　原　　　告　甲○○
　　訴訟代理人　戊○○
　　代　表　人　乙○○
　　訴訟代理人　丁○○
　　　　　　　　丙○○
右當事人間因房屋稅事件，提起行政訴訟。本院判決如左︰
　　主  文
原告之訴駁回。
訴訟費用由原告負擔。
　　事  實
甲、事實概要：緣坐落台中縣大里市○○里○○路四七一號房屋，依被告所屬大屯分
    處之房屋稅籍資料所載，該同一門牌房屋現計有二棟，其中一棟稅籍編號：00
    000000000納稅義務人為甲○○（以下簡稱甲棟），另一棟稅籍編號：
    00000000000納稅義務人為味泉成企業股份有限公司（以下簡稱乙棟
    ）。原告於民國九十年五月七日申請將乙棟房屋之納稅義務人更名為其本人，被
    告所屬大屯分處乃以九十年五月二十一日九十中縣稅屯二字第九○○一七一六八
    號函否准其請，並告知原告請其依法申納契稅後再憑辦理。原告不服，提起訴願
    ，經遭駁回。提起行政訴訟，請求被告退還原告溢繳房屋稅新台幣（下同）四○
    七、五九九元及利息二十萬元。
乙、兩造聲明：
一、原告聲明求為判決：被告應給付原告溢繳房屋稅四○七、五九九元及利息二十萬
    元。
二、被告聲明求為判決：原告之訴駁回。
丙、兩造之陳述：
壹、原告起訴意旨略以：
一、本件被告自六十三年開始課徵台中縣大里市○○里○○路四七一號房屋稅，於六
    十六年起發房屋稅單二張，一張納稅義務人名稱：味泉成企業股份有限公司（下
    稱味泉成公司），稅籍牌號碼○八三五三，課稅現值工廠減半用二○九、○○○
    元，住家四八、六○○元，總共二五七、六○○元。另一張納稅義務人名稱：甲
    ○○即原告，稅籍牌號碼○○七五一，營業用課稅現值六六、七○○元，加住家
    用現值一三、一○○元，共七九、八○○元，是原告所有後面之房屋，未到課稅
    標準十萬元，實誤繳納二十八年之房屋稅。被告一棟平房開二張公司名，亂發稅
    單，於六十六、七十七、七十八、八十三、八十五、八十六、八十七、八十八、
    八十九、九十年等十年間，每年二張房屋稅單顯有不當。另系爭房屋於七十四年
    靠樹王路之前棟平房（稅籍牌號○○七五一）改建為二樓為工廠（稅籍編號Ｚ0
    0000000000），後棟（Ｚ00000000000）仍為平房供住家
    使用，至今二十八年未有改變，依稅法規定每年須折舊１２％之現值，然九十年
    度竟課徵二二五、一○○元（漲價），按自七十七年起至八十五年二張稅單納稅
    義人相同，現值不同，由此足徵被告所為顯有不當。且納稅義務人統一編號00
    000000，係指七十四年改建之二層樓房屋，而味泉成公司營業減半，亦有
    不當。
二、被告明知八十五年八月二十二日業經大里地政事務辦理名登記為原告為所有權人
    在案，且味泉成公司已於八十五年十月二十一日申請解散，並經台灣省政府建設
    廳以八十五年十月二十二日八五建三甲字第七○○九八三號核准解散登記在案，
    是被告於八十六、八十七、八十八、八十九、九十年稅籍編號Ｚ0000000
    0000，納稅義務人為公司名，統一編號00000000，確屬違法虛報，
三、原告繳交七十八張之房屋稅單之房屋稅，都是被告依據錯誤的稅籍，而違法徵
    收。原告依據稅捐機關之錯誤課稅處分而非稅捐稽徵法第二十八條之規定，請求
    被告退還原告所繳交之房屋稅款及利息。
貳、被告答辯意旨略以：
一、本件坐落大里市○○里○○路四七一號房屋，依據被告所屬大屯分處之房屋稅籍
    資料所載，該同一門牌房屋計有二棟，其中甲棟房屋稅籍編號：0000000
    0000納稅義務人為原告，另乙棟房屋稅籍編號：00000000000納
    稅義務人為味泉成公司（該公司之負責人為原告），甲棟房屋屬有申請使用執照
    之房屋，於七十四年十一月十六日完工，並由味泉成公司於七十五年二月十三日
    申請設立房屋稅籍，嗣於八十五年七月二十二日贈與原告，現據被告所屬大屯分
    處之房屋稅籍資料所載，業已依據其契稅申報資料釐正納稅義務人名義為原告無
    誤。乙棟房屋屬無合法使用執照之房屋，依據被告所屬大屯分處之房屋稅籍資料
    所載，係由味泉成公司於六十五年四月二日申請設立房屋稅籍，並以公司名義課
    徵房屋稅在案，迄今未曾改變，亦無接獲該房屋所有權移轉申報資料，自未能依
    據原告要求逕行更正為其名義。
二、次按原告所檢附七十七等各年房屋稅單，係為甲棟及乙棟房屋每年各一張房屋稅
    繳款書（房屋稅係逐棟開徵，一棟房屋核發一筆稅單），至於六十六年繳款書亦
    係就當年舊稅籍編號○八三五三及○○七五一房屋分別發單，並無違誤。另按六
    十三年十一月三十日修正之房屋稅條例第十五條第一項第九款規定住家房屋現值
    在九千元（銀元）以下者，免徵房屋稅；七十年五月二十日修正為住家房屋現值
    在新台幣五萬四千元以下者，免徵房屋稅；八十一年七月二十九日再次修正為住
    家房屋現值在新台幣十萬元以下者，免徵房屋稅。是各年度房屋稅之核課，自應
    依各該房屋之使用情形，依各年度當時之法律規定辦理核課，非當年度房屋現值
    價值十萬元以下者即為免課房屋稅。又甲棟房屋為鋼筋混凝土造及鋼鐵造，折舊
    率分別為１％及１．２％；乙棟房屋為鋼骨造及加強磚造、鋼鐵造，折舊率分別
    為１％及１．２％，並非原告所主張每年須折舊１２％，亦無其所稱漲價之情事
    。
三、至於味泉成公司於八十五年十一月二十三日申請歇業，並經核准在案，經財政部
    台灣省中國稅局大屯稽徵所九十年六月廿九日中國稅大屯審第○九○○○一六九
    一七號函復：「．．．該公司迄今未向本所辦理清算所得申報．．．。」，可見
    該公司顯尚未依法清算完畢。至原告訴請加計利息退還繳納二十八年之房屋稅（
    稅籍編號：00000000000乙節，按原告既非系爭房屋之所有權人，其
    請求退稅，顯不適格，且其原提出陳情當時，並未對該部分有所爭議。
　　理  由
一、本件原告起訴主張：坐落大里市○○里○○路四七一號房屋，被告將該棟房屋開
    立二張房屋稅籍，原告自六十六年起至九十年間，繳交共七十八張之房屋稅單之
    房屋稅，均係被告依據錯誤的稅籍，而違法徵收，爰依據稅捐機關之錯誤課稅處
    分，請求被告退還原告溢繳房屋稅四○七、五九九元及利息二十萬元等云。
二、經查，本件原告主張關於坐落大里市○○里○○路四七一號房屋，其六十六年起
    至九十年間，繳交共七十八張之房屋稅單之房屋稅，金額共計四○七、五九九元
    ，而該等課稅處分，原告並未對之提起行政救濟，是此等課稅處分業均確定，為
    兩造所不爭。次按稅捐稽徵法第廿八條規定：「納稅義務人對於因適用法令錯誤
    或計算錯誤溢繳之稅款，得自繳納之日起五年內提出具體證明，申請退還；逾期
    未申請者，不得再行申請。」，是原告對上開業已確定之房屋稅課稅處分，於符
    合該條規定之要件時，固得向被告申請退還其所繳稅款，然依該條規定請求稽徵
    機關退還溢繳之稅款，須由權利人向稽徵機關請求作成退稅之行政處分後，始得
    據以請求稽徵機關給付退稅。查本件原告並未於提起本件給付訴訟前，曾向被告
    機關為退還稅款之請求，亦為兩造所不爭，另本件經闡明原告係依據何權利關係
    向被告請求退還稅款，被告則稱因被告係依據錯誤的稅籍，而違法徵收其房屋稅
    款，認稅捐稽徵機關所為之錯誤課稅處分，納稅義務人自得請求退還等云。是本
    件應認原告係對已確定之課稅處分，未依上開稅捐稽徵法第廿八條之規定，申請
    稅捐稽徵機關退還稅款，逕而主張被告所為之課稅處分為錯誤，提起給付訴訟，
    請求被告退還其溢繳房屋稅款四○七、五九九元及利息二十萬元，自屬無據，原
    告之訴為無理由，應予駁回。至兩造其餘主張，與本件判決結果不生影響，爰不
    一一論列，併予敘明。
據上論結，本件原告之訴為無理由，依行政訴訟法第一百九十五條第一項後段、第九
十八條第三項前段，判決如主文。
中　　華　　民　　國　　九十一　　　年　　　三　　　　月　　十三　　　　日
                 臺 中 高 等 行 政 法 院   第 四 庭
                                審 判 長 法  官　沈　應　南
                                         法  官　黃　淑　玲
                                         法  官　許　武　峰
右正本證明與原本無異。
如不服本判決，應於判決送達後二十日內向本院提出上訴書狀，其未表明上訴理由者
，應於提起上訴後二十日內向本院提出上訴理由書（須依對造人數附具繕本）；如於
本判決宣示或公告後送達前提起上訴者，應於判決送達後二十日內補提上訴理由書（
須附繕本）。未表明上訴理由者，逕以裁定駁回。
提起上訴應預繳送達用雙掛號郵票拾份（每份三十四元)。
中　　華　　民　　國　　九十一　　　年　　　三　　　　月　　十三　　　　日
                                     法院書記官  詹  靜  宜
